最　高　行　政　法　院　裁　定　　　　　　　　　　九十一年度裁字第三六四號
　　上　訴　人　丁○○
　　　　　　　　戊○○
　　　　　　　　癸○○
　　　　　　　　卯○○○
　　　　　　　　丑○○
　　　　　　　　壬○○
　　　　　　　　寅○○
　　　　　　　　己○○
　　　　　　　　辛○○
　　　　　　　　庚○○
　　　　　　　　子○○
　　　　　　　　丙○○
　　　　　　　　辰○○○
　　　　　　　　乙○○
　　被上訴人　　臺北縣中和市公所
　　代　表　人　甲○○
右當事人間因徵收補償事件，上訴人對於中華民國八十九年十一月二十八日臺北高等
行政法院八十九年度訴字第四八號判決，提起上訴，本院裁定如左︰
　　主  文
上訴駁回。
上訴審訴訟費用由上訴人負擔。
　　理  由
按對於高等行政法院判決上訴，非以其違背法令為理由，不得為之，行政訴訟法第二
百四十二條定有明文。是對於高等行政法院判決上訴，若未具體說明原判決違背何項
法令、不適用或如何適用不當之具體情事，即非主張原判決違背法令以為上訴理由，
其上訴不應准許。本件原判決係以：按「關於人民權利權利義務之事項應以法律定之
」，中央法規標準法第五條第二款定有明文，此即法律保留原則。而關於土地之徵收
及補償之事項，現行法係規定於土地徵收條例，惟依現行土地徵收條例規定，關於土
地徵收補償費，應由需用土地人先與土地所有權人以協議價購或其他方式取得，如無
法取得時，再提出徵收土地之申請，經中央主管機關內政部核准後，通知執行機關該
管直轄市或縣（市）主管機關，主管機關應即公告三十日，需用土地人則將補償地價
繳交主管機關於公告期滿後十五日內轉發，否則徵收案從此失其效力，此觀該條例第
十一、十三、十四、十七、十八、十九、二十等條之規定自明。因此關於徵收補償地
價之發放，應以需用土地人已經申請徵收並且核准為前提，亦即必須已經徵收土地方
有補償可言，本件並無徵收處分之存在，則二造間並無發生財產上給付請求權之公法
上原因；司法院大法官會議釋字第四○○號解釋亦指明「國家應依法律之規定辦理徵
收給予補償」，非謂「國家應依本解釋辦理補償」；此另由該號解釋敘明：「各級政
府如因經費困難，不能對上述道路全面徵收補償，有關機關亦應訂定期限籌措財源逐
年辦理或以他法補償。．．．」等語，足證該解釋僅係為國家立法及施政之指針，並
非可作為向國家請求財產上給付之法律上基礎。因認上訴人丁○○以其所有坐落臺北
縣中和市○○段第五六一地號土地（重測前為臺北縣中和鄉○○段第一八六－一五○
地號），經被上訴人於民國（下同）六十九年辦理該市○○路拓寬工程時原計劃列入
徵收範圍，嗣因徵收作業時誤繕系爭土地之地號，致漏未徵收並給予補償，該地實質
上已被闢為道路使用迄今，而請求被上訴人為徵收補償者，其請求非有理由，乃予駁
回（至於主管機關再補辦徵收，則係另一問題）。茲上訴人丁○○對原判決提起上訴
，惟核其狀載理由，仍執陳詞，謂系爭中和市○○段一八六－一五○地號土地，原應
奉臺灣省政府六十九年五月八日六九府地四字第四六九八六號函，核准徵收範圍內，
唯因被上訴人將地號誤繕為一八一－一五一號之錯誤，導致同一徵收事件之其他土地
均已徵收補償完畢，系爭土地自應由被上訴人與其上級機關合謀補償方法云云，並未
具體說明原判決違背何項法令，不適用或如何適用不當之具體情事，參照首揭說明，
此部分上訴自難謂為合法。至其餘上訴人戊○○等十三人，因非屬本案當事人，其等
對原判決聲明上訴，亦非法之所許，應予駁回。
依行政訴訟法第二百四十九條第一項前段、第一百零四條、民事訴訟法第九十五條、
第七十八條、第八十五條第一項前段，裁定如主文。
中　　華　　民　　國　　九十一　　　年　　　五　　　　月　　　二　　　　日
                    最 高 行 政 法 院  第 五 庭
                                審 判 長 法  官　　　徐　樹　海
                                         法  官      蔡  進  田
                                         法  官　　　鄭　淑　貞
                                         法  官　　　林　家　惠
                                         法  官　　　林　茂　權
右  正  本  證  明  與  原  本  無  異
　　　　　　　　　　　　　　　　　　　　 法院書記官　陳　盛　信
中　　華　　民　　國　　九十一　　　年　　　五　　　　月　　　二　　　　日
